臺灣基隆地方法院刑事判決　
111 年度易字第10號
公　訴　人　臺灣基隆地方檢察署檢察官
被　　　告　吳彥呈　男　(民國00年00月00日生)
　　　　　　　　　　身分證統一編號：Z000000000號
　　　　　　　　　　住基隆市○○區○○○路0 ○0 號
　　　　　　　　　　居基隆市○○區○○路00巷00號
上列被告因妨害名譽案件，經檢察官提起公訴（110 年度偵字第
6732號），本院判決如下：
    主  文
吳彥呈犯公然侮辱罪，處拘役參拾日，如易科罰金，以新臺幣壹
仟元折算壹日。又犯加重誹謗罪，處拘役伍拾伍日，如易科罰金
，以新臺幣壹仟元折算壹日。應執行拘役柒拾日，如易科罰金，
以新臺幣壹仟元折算壹日。
    事  實
一、吳彥呈因友人謝佳恩向其抱怨與張郡宜（即謝佳恩當時之女
    友）間有新臺幣（下同）3,000元之金錢糾紛，謝佳恩並央
    求其代為出面處理，其答允為謝佳恩出頭，遂為下列行為：
㈠、於民國110年5月15日3時15分許，在基隆市中山區之張郡宜住
    處（真實地址詳卷）門口，吳彥呈帶同數名友人（其中有謝
    佳恩、楊睿宇、王麒皓、陳均維、張家勳，其餘真實姓名年
    籍不詳【無證據顯示其等就吳彥呈所涉公然侮辱犯行為共同
    正犯】）到場，向張郡宜表示其願代為償還謝佳恩之債務，
    然竟基於公然侮辱之犯意，在該多數人得以共見共聞之場域
    ，先假意將30張百元紙鈔（共3,000元）遞給張郡宜，於張
    郡宜伸手欲接時，隨即將紙鈔丟擲在張郡宜面前，使紙鈔散
    落一地，藉此行為在其眾友人面前羞辱張郡宜，為謝佳恩出
    氣，足以貶損張郡宜之人格尊嚴與社會評價。
㈡、於110年9月7日17時10分許，在基隆市○○區○○路00巷00號居所
    內，意圖散布於眾，基於加重誹謗之犯意，利用網際網路，於
    不特定之多數人得共見共聞之社群軟體社群網站Facebook（
    下稱臉書）及Instagram（下稱IG）限時動態上，分別使用
    「Wu Yan Cheng」、「cheng_11_25_」帳號刊登「歡迎轉發
    好戲在後頭」、「我是不知道妳今天拿什麼臉要來跟我揮前
    因後果都不知道就要來跟我喊一萬阿喊了錢拿的出來？」之
    文字及紀錄事實欄㈠部分，其對張郡宜丟擲紙鈔過程之影片
    （由當時與吳彥呈同行之友人張家勳側錄後提供影片與吳彥
    呈，無證據顯示張家勳事前曾與吳彥呈商議要拍攝影片或對
    於吳彥呈嗣後索取影片之目的知情），藉此傳述張郡宜曾遭
    其以丟擲紙鈔於面前之方式羞辱之具體事實，足以貶損張郡
    宜之人格尊嚴與社會評價。
二、案經張郡宜訴由基隆市警察局第三分局報告臺灣基隆地方檢
    察署檢察官偵查起訴。
    理  由
壹、證據能力
    本判決以下所引用之證據，公訴人、被告吳彥呈於本案言詞
    辯論終結前，均未爭執其證據能力，本院審酌該等證據作成
    或取得之狀況，並無非法或不當取證之情事，且無顯不可信
    之情況，復經本院於審判期日就上開證據依法進行調查、辯
    論，自均具有證據能力。
貳、實體事項
一、上揭事實，業據被告於審理時坦承不諱，並據證人即告訴人
    張郡宜於警詢、偵訊及審理時證述明確、證人謝佳恩、楊睿
    宇、王麒皓、陳均維於審理時證述無訛；另有臉書、IG畫面
    截圖附卷可稽（見110年度偵字第6732號卷第29頁）；復經
    本院當庭勘驗事實欄㈡所指IG帳號「cheng_11_25_」限時動
    態轉錄畫面無誤，有本院勘驗筆錄在卷可考（見本院卷第38
    至39頁），足見被告上揭自白與事實相符，堪以採信。本案
    事證明確，被告犯行洵堪認定，應依法論科。
二、論罪科刑：
㈠、核被告事實欄㈠所為，係犯刑法第309條第1項之公然侮辱罪
    ；按刑法第310條誹謗罪，係以意圖散布於眾，而指摘或傳
    述足以毀損他人名譽之具體事實，為其構成要件，倘僅公然
    抽象謾罵、嘲笑或其他足以貶損他人人格評價、使人難堪之
    言語，並未指摘具體事實，則屬刑法第309條第1項公然侮辱
    罪範疇。查事實欄㈡部分，被告使用之文字及影像，所傳述
    告訴人曾因金錢糾紛而遭其以丟擲紙鈔於面前之方式羞辱之
    事，堪認屬足以毀損他人名譽之「具體事實」，其此部分所
    為，係犯刑法第310條第2項之加重誹謗罪。
㈡、公訴意旨認被告事實欄㈡之行為，涉犯刑法第309條第1項之
    公然侮辱罪嫌，容有誤會，惟因社會基本事實同一，且經本
    院踐行告知罪名之程序後（見本院卷第38頁、第78頁），予
    檢察官、被告實質辯論及陳述意見之機會，已足資保障被告
    之防禦權，爰依法變更起訴法條。
㈢、又事實欄㈡部分，被告於密接之時、地，先後於臉書、IG張
    貼上開內容，乃侵害同一法益，各行為之獨立性極為薄弱，
    依一般社會健全觀念，難以強行分割，在刑法評價上，應視
    為數個舉動之接續施行，合為包括之一行為予以評價，較為
    合理，而論以接續犯一罪。另被告事實欄㈠所示公然侮辱、
    事實欄㈡所示加重誹謗犯行，犯意各別，行為互殊，應予分
    論併罰。
㈣、爰審酌被告未思以和平方式理性溝通解決與告訴人間之糾紛
    ，反以上開方式羞辱告訴人，致告訴人立於難堪處境，且貶
    抑告訴人名譽，所為甚不足取；兼衡被告於審理時終能坦承
    犯行之犯後態度、素行（有臺灣高等法院被告前案紀錄表在
    卷可查）、犯罪動機、目的、手段、對告訴人之人格尊嚴與
    社會評價所生損害程度；暨考量被告於審理中自述學歷為大
    學在學中，目前在學無工作，籌劃結婚中，未婚妻懷孕5個
    月，家庭經濟狀況普通等一切情狀，分別量處如主文所示之
    刑，並均諭知易科罰金之折算標準。另參酌被告所犯上開2
    罪之行為態樣、罪質、責任非難重複性，暨所呈現被告之人
    格特性，預防需求及整體刑罰執行之應罰適當性等因素，定
    其應執行之刑及易科罰金之折算標準如主文所示，以資懲儆
    。
㈤、被告於事實欄㈡所示加重誹謗犯行，雖有使用某不詳可供連
    結網際網路之工具，惟審酌該物品並未扣案，且為日常生活
    中易於取得，倘予沒收或追徵，對沒收制度欲達成或附隨之
    社會防衛無何助益，欠缺刑法上重要性，爰依刑法第38條之
    2第2項，不予宣告沒收或追徵。
三、不另為無罪諭知
㈠、公訴意旨另以：事實欄㈠部分，被告除將紙鈔丟擲在張郡宜
    面前外，同時亦以「幹妳娘機掰」辱罵告訴人等語。
㈡、按犯罪事實應依證據認定之，無證據不得認定犯罪事實；不
    能證明被告犯罪者，應諭知無罪之判決，刑事訴訟法第154
    條第2項、第301條第1項分別定有明文。次按認定不利於被
    告之事實，須依積極證據，苟積極證據不足為不利於被告事
    實之認定時，即應為有利於被告之認定，更不必有何有利之
    證據（最高法院30年上字第816號判決要旨參照）；認定犯
    罪事實所憑之證據，雖不以直接證據為限，間接證據亦包括
    在內，然而無論直接或間接證據，其為訴訟上之證明，須於
    通常一般之人均不致有所懷疑，而得確信其為真實之程度者
    ，始得據為有罪之認定，倘其證明尚未達到此一程度，而有
    合理之懷疑存在時，仍不能遽為有罪之認定（最高法院76年
    台上字第4986號判決要旨參照）。復按被害人與一般證人不
    同，其與被告處於絕對相反之立場，其陳述之目的，在使被
    告受刑事訴追處罰，內容未必完全真實，證明力自較一般證
    人之陳述薄弱。故被害人縱立於證人地位而為指證及陳述，
    且其指證、陳述無瑕疵可指，仍不得作為有罪判決之唯一依
    據，應調查其他證據以察其是否與事實相符，亦即仍須有補
    強證據以擔保其指證、陳述之真實性，始得採為斷罪之依據
    （最高法院94年度台上字第3326號判決意旨可參）。
㈢、經查：
  ⒈證人即告訴人於審理中證稱：被告把紙鈔灑在我面前後，就
    開車離開，離開時他自駕駛座探頭出來回頭看我這裡，我聽
    到他的聲音辱罵「幹你娘機掰」，聲音很大聲，吵到鄰居都
    出來了等語；證人黃心怡（即告訴人之母）亦於偵訊及審理
    時證稱：當晚我被咆哮聲驚醒，我聽到外面有騎乘改裝排氣
    管的汽機車噪音聲音，雖然有汽機車發出的噪音，但我還是
    聽到了狂妄的咆哮聲罵「幹你娘機掰」，只知道是男生的聲
    音，我確實沒親眼看到具體是誰罵的，我下樓查看時只聽到
    汽機車呼嘯離開的聲音，看到告訴人驚魂未定站在家門口顫
    抖，地上並有凌亂的百元鈔票等語。然而，證人黃心怡為被
    告之母，於女兒受欺辱時，自然會偏向告訴人之立場，是證
    人黃心怡之證述是否足以補強告訴人所稱「被告罵其幹你娘
    機掰」一節，已非無疑。
  ⒉事實欄㈠在場之證人謝佳恩於審理中則證稱：當時我已喝醉
    ，不記得發生什麼事，事後告訴人有對我說她被罵髒話這件
    事，但我真的不記得等語。依證人謝佳恩所述，可知其並非
    自身親見並記憶告訴人遭辱罵之過程，僅係透過告訴人嗣後
    轉述而得知，其證言因屬與告訴人之陳述具同一性之累積證
    據，亦不具補強證據之適格。
  ⒊再者，事實欄㈠在場之被告友人即證人楊睿宇、王麒皓、陳
    均維（下稱證人楊睿宇等3人）於審理中均證稱：被告雖有
    向告訴人丟擲紙鈔之行為，但沒有聽到被告辱罵告訴人「幹
    你娘機掰」等語。證人楊睿宇等3人雖均為被告友人，不難
    想像其等有袒護被告之高度可能性，惟告訴人及證人黃心怡
    所述，與證人楊睿宇等3人之證述不合，在本案尚無其他錄
    音、錄影等積極證據足以佐證之下，基於罪疑有利於被告之
    原則，自難逕採信告訴人及其母即證人黃心怡，而置證人楊
    睿宇等3人相反之證言，所產生對指訴事實之懷疑於不顧。
  ⒋此外，經本院當庭勘驗事實欄㈡所指IG帳號「cheng_11_25_
    」限時動態轉錄畫面，僅有事實欄㈠部分，被告對告訴人丟
    擲紙鈔之過程，影像畫面即結束，並未錄得被告及與被告同
    行之友人如何離去及被告究竟有無於駕車離去時探頭辱罵告
    訴人，有本院勘驗筆錄在卷可考（見本院卷第38至39頁），
    自亦不能憑此而為不利於被告之認定。
㈣、綜上所述，公訴人所提出之各項證據，尚不足使所指事實欄
    ㈠部分，被告以「幹妳娘機掰」辱罵告訴人之情，達無所懷
    疑而得確信為真實之程度，揆諸前開說明，自屬不能證明被
    告犯罪，本應為無罪之諭知，惟公訴人認若被告此部分若成
    立犯罪，與其前述事實欄㈠經本院論罪科刑之公然侮辱犯行
    間，具有接續犯實質上一罪之關係，爰不另為無罪之諭知。
據上論斷，應依刑事訴訟法第284條之1、第299條第1項前段、第
300條，判決如主文。
本案經檢察官楊景舜、陳力平提起公訴，檢察官林姿妤到庭執行
職務。
中　　華　　民　　國　　111 　年　　3 　　月　　10　　日
                  刑事第六庭    法　官　施又傑
以上正本證明與原本無異。
如不服本判決應於收受送達後20日內向本院提出上訴書狀，並應
敘述具體理由；其未敘述上訴理由者，應於上訴期間屆滿後20日
內向本院補提理由書（均須按他造當事人之人數附繕本）「切勿
逕送上級法院」。
中　　華　　民　　國　　111 　年　　3 　　月　　10　　日
                                書記官　連懿婷
附錄本案論罪科刑法條全文：
中華民國刑法第309 條
公然侮辱人者，處拘役或9 千元以下罰金。
以強暴犯前項之罪者，處1 年以下有期徒刑、拘役或1 萬5 千元
以下罰金。
中華民國刑法第310 條
意圖散布於眾，而指摘或傳述足以毀損他人名譽之事者，為誹謗
罪，處1 年以下有期徒刑、拘役或1 萬5 千元以下罰金。
散布文字、圖畫犯前項之罪者，處2 年以下有期徒刑、拘役或 3
萬元以下罰金。
對於所誹謗之事，能證明其為真實者，不罰。但涉於私德而與公
共利益無關者，不在此限。